【裁判字號】    89,交訴,22
【裁判日期】    890410
【裁判案由】    過失致死等
【裁判全文】
臺灣士林地方法院刑事判決                          八十九年度交訴字第二二號
    公  訴  人  臺灣士林地方法院檢察署檢察官
    被      告  甲○○
右列被告因過失致死等案件，經檢察官提起公訴（八十九年度偵字第一○五六號），
本院判決如左：
    主  文
甲○○從事業務之人，因業務上之過失致人於死，處有期徒刑捌月。
    事  實
一、甲○○前有違反麻醉藥品管理條例前科，其於民國八十三年間，因違反麻醉藥品
    管理條例案件，經臺灣宜蘭地方法院判處有期徒刑五月，於八十三年六月二十九
    日易科罰金執行完畢（未構成累犯）。甲○○為蘇澳交通有限公司之貨車司機，
    係以駕駛大貨車送貨為業務之人，明知汽車駕駛人不得連續駕車超過八小時，竟
    自八十九年一月九日晚上十時許起，駕駛車號ＫＳ－二二八號營業貨曳引車，由
    宜蘭南下高雄，於次日（八十九年一月十日）上午七時三十分許抵達高雄並卸貨
    完成後，旋即自高雄開車欲北返宜蘭蘇澳，於當日下午一時四十九分許，沿國道
    三號公路南往北方向行駛，途經該公路北向十四公里又五九一公尺處（屬臺北縣
    汐止市）時，本應隨時注意車前狀況，並採取必要之安全措施，且依當時天候晴
    、日間自然光線、柏油路面、道路無缺陷等狀況，亦無何不能注意之情事，竟因
    其已超時連續駕車，精神勞累，而於行車時打瞌睡，疏於及時注意該路段之中線
    車道正有施工人員進行舖柏油之工作，旋因煞車不及，撞及施工人員劉圳隆、丙○○而肇事，致劉圳隆因顱骨開放性骨折而當場死亡，丙○○則因而受有胸部鈍
    傷併左側肺實質出血、頭部外傷、右側鎖骨骨折、左肘撕裂傷之傷害。甲○○於
    肇事後，停留現場，於警員乙○○抵達現場處理時，坦承為肇事之人而自首犯罪
    ，並接受裁判。
二、案經國道公路警察局第六警察隊報告及被害人丙○○訴由臺灣士林地方法院檢察
    署檢察官偵查起訴。
    理  由
一、訊據被告甲○○對其於右揭時地發生車禍撞擊被害人劉圳隆致死，同時使丙○○
    受有如事實欄所載之傷害等情坦承不諱，核與告訴人丙○○之指訴情節相符，復
    經證人即施工現場擔任警戒之林田於警訊中證述明確，並有警製交通事故現場草
    圖、道路交通事故調查表、現場照片十一幀附卷可稽（相驗卷第十四至二十一頁
    ），且被害人劉圳隆確因本件車禍致顱骨開放性骨折而當場死亡，亦經台灣士林
    地方法院檢察署檢察官督同法醫師相驗屬實，製有相驗屍體證明書、驗斷書及勘
    驗筆錄在卷足憑；又被害人丙○○因本件車禍而受有胸部鈍傷併左側肺實質出血
    、頭部外傷、右側鎖骨骨折、左肘撕裂傷之傷害，亦有國立臺灣大學醫學院附設
    醫院診斷書一紙在卷足憑。按汽車駕駛人連續駕車超過八小時者，不得駕車；又
    按汽車行駛時，駕駛人應注意車前狀況及兩車併行之間隔，並隨時採取必要之安
    全措施，道路交通安全規則第一百十四條第一款、第九十四條第三項分別定有明
    文，而依被告於本院訊問時所供，其於案發前一日即八十九年一月九日晚上十時
    許起，即駕車自宜蘭南下高雄，除於高雄卸貨時短暫休息外，旋即開車北返，迄
    次日下午一時四十九分許案發時，實已連續開車長達十五小時許，縱其間有短暫
    之休息，仍與前開道路交通安全規則禁止長時間駕駛，以避免疲勞狀態開車，無
    法集中精神，影響行車安全之意旨有違，被告為職業駕駛人，對一己之身體狀況
    能否負荷，更應注意及之；又依當時天候晴、日間自然光線、柏油路面、道路無
    缺陷等狀況，並無其他不能注意之情事，被告竟因疲憊打瞌睡而未注意車前狀況
    ，致肇車禍，其有過失，至為灼然。又被害人劉圳隆因本件車禍死亡、丙○○因
    本件車禍而受傷，被告之過失與前揭死亡、傷害結果間，具有相當因果關係甚明
    。本件事證明確，被告過失犯行洵堪認定，應依法論科。
二、被告係蘇澳交通有限公司之貨車司機，為從事駕駛業務之人，於執行駕駛業務中
    開車肇事，致人死、傷，核其所為，係分別犯刑法第二百七十六條第二項之業務
    過失致人於死罪、第二百八十四條第二項之過失傷害罪。被告以一過失行為，同
    時致生劉圳隆死亡、丙○○受有傷害之結果，係一行為觸犯數罪名，為想像競合
    犯，應從一重之刑法第二百七十六條第二項之業務過失致死罪處斷。又被告於肇
    事後，停留現場，嗣警員乙○○到達現場處理後，即向乙○○表明係開車肇事之
    人等情，業據證人乙○○於本院審理時結證屬實，其對於未發覺之罪自首而受裁
    判，應依刑法第六十二條前段之規定減輕其刑。爰審酌被告身為大貨車職業駕駛
    人，行車頻率高、時間長，竟未能體認疲勞駕駕車之危險性，於行駛高速公路之
    際打瞌睡，致肇一死一傷之車禍，過失非輕，對被害人及其家屬所生之損害亦鉅
    ，惟其事後坦承犯行，並已與被害人劉圳隆之家屬達成民事和解，深具悔意，及
    其品性、生活狀況、智識程度為國中畢業等一切情狀，量處如主文所示之刑，以
    示儆懲。
據上論斷，應依刑事訴訟法第二百九十九條第一項前段，刑法第二百七十六條第二項
、第二百八十四條第二項、第五十五條、第六十二條前段，罰金罰鍰提高標準條例第
一條前段，判決如主文。
本案經檢察官黃惠玲到庭執行職務。
中    華    民    國      八十九      年      四      月      十      日
                                  臺灣士林地方法院刑事第三庭
                                          法  官  王  本  源
右正本證明與原本無異。
如不服本判決，應於判決送達後十日內，向本院提出上訴狀。
                                          書記官  蔡  杰  玲
中    華    民    國      八十九      年       四     月     十二     日
附錄本案論罪科刑法條全文
刑法第二百七十六條第二項：
從事業務之人，因業務上之過失犯前項之罪者，處五年以下有期徒刑或拘役，得併科
三千元以下罰金。
刑法第二百八十四條第二項：
從事業務之人，因業務上之過失傷害人者，處一年以下有期徒刑、拘役或一千元以下
罰金。致重傷者，處三年以下有期徒刑、拘役或二千元以下罰金。


司法院資訊處製作；財團法人民間司法改革基金會備份。
